臺灣高雄地方法院民事判決　　　　　　 95年度重訴字第300號
原　　　告　甲○○
被　　　告　丙○○
訴訟代理人　梁智豪律師
當事人間刑事附帶民事損害賠償事件，經刑事庭裁定移送民庭（
95年度交附字第50號），本院民國96年11月8 日言詞辯論終結，
判決如下：
    主  文
原告之訴及假執行之聲請均駁回。
訴訟費用由原告負擔。
    事實及理由
一、原告主張：被告於民國94年4 月7 日下午6 時30分許，駕駛
    P3-3647 號自小客車，沿高雄市前鎮區○○○路快車道由北
    往南方向行駛，途經該路段兵工廠前欲右轉往西進入南福高
    爾夫球場入口，本應注轉彎車應讓直行車先行，能注意而疏
    於注意，適原告之子黃迪騎乘XKG-270 號重型機車同向行
    至該處時，見狀閃煞不及，機車撞擊被告後車門，人、車倒
    地致黃迪因頭顱骨骨折，於同日19時5 分許不治死亡。爰
    依侵權行為法則，請求殯葬費含納骨塔支出共新台幣（下同
    ）46萬4900元、每月3 萬元計27年餘命之扶養費用共972 萬
    元及精神慰撫金150 萬元，合計1168萬4900元（464,900 ＋
    9,720,000 ＋1,500,000） 及自起訴狀繕本送達翌日起至清
    償日止，按週年利率5 ％計算之利息；並願供擔保請准宣告
    假執行。
二、被告則以：原告之子黃迪服用酒類及藥物，且超速，對本
    事故有50％之過失。而扶養費之計算，應以所得稅標準扣除
    額每年7 萬4000元為標準，且應與原告另一兒子乙○○平均
    負擔，最後再扣除原告已受領之強制險給付150 萬元，以及
    被告另給付之150 萬元賠償金，本件原告已無請求權可言等
    語置辯，求駁回原告之訴；並聲明如受不利判決，願供擔保
    請准宣告免予假執行。
三、不爭執事實：
  (一)被告於94年4 月7 日下午6 時30分許，駕駛P3-3647 號自小
    客車，沿高雄市前鎮區○○○ 路快車道由北往南方向行駛，
    途經該路段兵工廠前欲右轉往西進入南福高爾夫球場入口，
    疏未注意其轉彎車應讓直行車先行，適原告之子黃迪飲用
    輕微酒類及安非他命藥物（血液中酒精濃度17mg/dl 、尿液
    中安非他命報告值352ng/ml），且超速（67公里）騎乘XKG-
    270 號重型機車同向行至該處時，見狀閃煞不及，機車撞擊
    被告後車門，人、車倒地向前滑行計35.6公尺，於同日19時
    5 分許，黃迪因頭顱骨骨折不治死亡。案經檢察官偵查起
    訴，歷本院再經上級審於95年9 月12日95年度交上易字第60
    號判決被告過失致人於死罪，處有期徒刑8 月，緩刑3 年確
    定（本卷66頁判決書）。
  (二)本事故經送高雄市政府交通局車輛事故鑑定委員會，其於94
    年12月29日之鑑定結果認被告轉彎車未讓直行車先行，與原
    告之子黃迪超速行駛同為肇事原因；再送覆議，該委員會
    之95年3 月31日鑑定意見結果相同。
  (三)原告因黃迪死亡支出必要之喪葬費含納骨塔位共46萬4900
    元。
  (四)被告因本事故已賠償原告150萬元加上強制險共300萬元。
  (五)除死者黃迪（70年12月12日生）外，原告另有一成年子乙
    ○○，72年9 月12日出生（本卷54頁戶籍資料）
四、爭執事項：
  (一)扶養費之計算標準？
  (二)精神慰撫金多少？
  (三)原告之子黃迪是否與有過失？比例如何？
  (四)扣除被告含強制險共給付之300 萬元外，原告可請求多少賠
    償？
五、本院判斷：
    原告主張被告係轉彎車未讓其子黃迪之直行車先行而發生
    車禍，致其子頭顱骨骨折不治死亡事實，已如前述，故依民
    法第184 條第1 項、第192 條第1 、2 項及第194 條規定，
    請求被告賠償殯葬費、扶養費及精神慰撫金，於法有據。其
    中殯葬費含納骨塔位共支出46萬4900元，原告已提出統一發
    票、塔位使用證明書及葬儀社價目單附卷（本卷39～41頁）
    足參，被告不爭執外，茲就爭點論述如下：
  (一)扶養費計算標準及數額？
    1.按直系親屬相互間互負扶養之義務；又受扶養權利者，以
      不能維持生活而無謀生能力者為限，前項無謀生能力之限
      制，於直系血親尊親屬不適用之，民法第1114條第1 款、
      第1117條分別定有明文。本件原告93年無薪資所得，94年
      亦只有利息所得7404元，縱有現住高雄市新興區○○○路
      198 巷12號房地一棟值125 萬5696元，有本院電子閘門財
      產所得調件明細表（本卷69～74頁，下稱所得調件明細）
      可憑，可見原告並無固定收入足以維其生活，故其子黃
      迪對其仍應負法定扶養義務，因此原告請求賠償此部分之
      損害，是有依據。
    2.原告雖主張其子黃迪每月交其3 萬元之扶養費，惟因始
      終未提出相關證據可佐，本院乃審酌原告於94年4 月7日
      在警訊調查時所稱，其子黃迪死亡前係在高雄市新興區
      ○○○ 路205 號東星五金行當任送貨員，再調黃迪93年
      所得明細顯示其資力僅有該五金行年薪收入16萬元加上利
      息所得1348元等情互參，認其子財力非佳，應依95年度高
      雄市每人每月最低生活費用1 萬72元為扶養費之計算標準
      為適當，原告亦表同意。被告固稱應以每人每年之綜合所
      得稅扣除額7 萬4000元為準，然此僅為免稅額之計算用途
      ，以目前之物價指數及國民生活水準，並不敷用，眾所週
      知，本院自不採用。
    3.又除死者黃迪外，原告尚有一成年子乙○○，其雖於94
      、95年間均無收入，有所得調件明細（本卷88～89頁）可
      稽，顯然不能維持其生活，但依民法1118規定：「因負扶
      養義務而不能維持其生活者，免除其義務。但受扶養權利
      者為直系血親尊親屬或配偶時，減輕其義務。」乙○○及
      死者黃迪弟兄2 人，仍應共同負對原告之法定扶養義務
      ，始符法制。
    4.而從原告之子黃迪死亡起，其餘命尚有27年，被告不爭
      執，依複式霍夫曼計算法（第一個月不扣除中間利息），
      其計算式為：[10072*205.00000000 （此為應受扶養324
      月之霍夫曼係數）] 除以2 （受扶養人數）=1,034,128元
      （小數點以下四捨五入）。
  (二)精神慰撫金多少？
    按精神慰撫金之酌定，應審酌兩造之身份地位、學識經歷、
    財產狀況、痛苦程度等節以定之。本院審酌原告除有如前揭
    林森1 路之房地一棟外，並無固定收入，現與其無資力之子
    乙○○相依為命；而被告94年間擁有股票、存款利息、房地
    一棟及田賦等值937 萬餘元，目前在中國大陸工作，收入尚
    稱穩定各情，分有戶籍資料、所得調件明細表，並經兩造陳
    述在卷，以及原告之子黃迪70年12月12日生，正值青年，
    因本事故死亡，其受此白髮人送黑髮人之變故，實屬人間至
    痛，精神痛苦難以形容等一切情狀，認原告請求賠償精神慰
    藉金150 萬元為適當，應全予准許。
  (三)原告之子黃迪是否與有過失及比例如何？
    按民法第217 條第1 項規定，損害之發生或擴大，被害人與
    有過失者，法院得減輕賠償金額，或免除之。本事故係被告
    的轉彎車未讓原告之子黃迪的直行車先行，而與黃迪超
    速行駛同為肇事原因，無主次因之分，已如前述。據此，本
    院另斟酌肇事當時黃迪服用藥物及酒類一情，認被告抗辯
    黃迪應負一半過失之情為公允合理，可以採信。
  (四)原告可請求多少賠償？
    1.如上述，原告得請求被告賠付之殯葬費為44萬6478元，扶
      養費為103 萬4128元，加上精神慰撫金為150 萬合計298
      萬606 元（446,478 ＋1,034,128 ＋1,500,000） ，再依
      過失比例各半來算，結果本件原告可請求之金額為149 萬
      303元
    2.按強制汽車保險法第32條規定，保險人依本法規定所為之
      保險給付，視為被保險人損害賠償金額之一部分；被保險
      人受賠償請求時，得扣除之。準此，因本事故原告已受領
      強制汽車責任險給付150 萬元，加上被告另賠付之150 萬
      元共300 萬元，自均應自本件原告得請求被告給付之賠償
      額扣除，結果已超過原告可請求之金額，其本件已無請求
      權可言。。
六、綜上，原告基於侵權行損害賠償請求權，固得請求被告給付
    殯葬費、扶養費加上精神慰撫金共149 萬303 元，但因已受
    領含強制險共300 萬元應予扣除，故其請求被告給付1168萬
    4900元及自起訴狀繕本送達翌日起至清償日止，按週年利率
    5 ％計算之利息，自無理由；其假執行之聲請，因訴之駁回
    而失所附麗，均應駁回。
七、據上論結，本件原告之訴為無理由，依民事訴訟法第78條規
    定，判決如主文。
中　　華　　民　　國　　96　　年　　11　　月　　22　　日
                  民事第七庭　法　官　藍家慶
正本係照原本作成。
如不服本判決，應於送達後20日內，向本院提出上訴狀並表明上
訴理由，如於本判決宣示後送達前提起上訴者，應於判決送達後
10日內補提上訴理由書（須附繕本）。
中　　華　　民　　國　　96　　年　　11　　月　　22　　日
                              書記官　許雅惠
